最高法院刑事判決                                     八十七年度台上字第三號
     上  訴  人  甲○○
     選任辯護人  湯金全律師
                 孫志鴻律師
                 徐萍萍律師
 右上訴人因殺人案件，不服台灣高等法院高雄分院中華民國八十六年十月二十一日第
 二審更審判決（八十六年度上重更(一)字第一六號，起訴案號：台灣屏東地方法院檢察
 署八十五年度偵字第三四三九、四五五一號），提起上訴，本院判決如左：
     主  文
 上訴駁回。
     理  由
 本件原判決認定上訴人甲○○曾業護士，對醫藥熟稔，並自民國八十二年間起，在屏
 東市○○路九十一之二號經營仁愛安養中心，嗣因其夫李永生有外遇，且對其賭博欠
 下鉅額賭債挪用存款事責罵動粗，因而由愛生恨，竟心萌殺機，適已定讞之盧順隆因
 賭博及施用毒品，向人舉債，還債之際，需款孔急，上訴人乃分次借予其款項，或為
 之償債，共新台幣（下同）十萬元，使之信任，嗣二人乃基於殺人之犯意聯絡，於八
 十四年六、七月間，由上訴人駕車，載盧順隆至屏東縣長治鄉○○村○○路八十六巷
 五之二號住處，了解地形，於車內上訴人即規劃以製造假車禍，辱罵其丈夫，將之激
 怒，俟其丈夫下車理論之時，再由盧順隆持槍將之射殺方式之初步計畫，嗣於八十四
 年八、九月間，再交付盧順隆十七萬元俾便購槍殺人，惟盧順隆未依指示辦理，該計
 畫未果，惟上訴人仍暗中佈署，迨於同年十月十一日上午十一時許，自前揭工作之安
 養中心返回住處做飯，本擬在香菇雞湯內，將先前購得之鎮定劑ＴＲＩＡＤＯＲＭ十
 粒磨細摻入，使其夫未覺食用，適其夫向上訴人索取安眠樂，上訴人認機不可失，乃
 將前開五粒ＴＲＩＡＤＯＲＭ鎮定劑打碎，讓其夫與香菇雞湯一起喝下，上訴人見其
 夫已沈睡昏迷後，為讓盧順隆順利下手殺人，乃持其預備所有之麻繩一條捆綁其夫雙
 腳，並令雙手於胸前做交叉狀，再將之移至客廳沙發，呈仰躺狀，預置其所有之尖刀
 一把於其旁桌上，將家中電話接頭拆離後，匆匆離去，旋於同日下午二時許，自其經
 營之安養中心打000000000號呼叫器，聯絡盧順隆，邀之於屏東市火車站，
 告知「一切都已安排好（意指殺人之事）今天一定要做，不做沒機會」等語，並將住
 處鑰匙交給盧順隆，交待須購買手套戴上作案，以免事跡敗露，即以機車引導盧順隆
 前往，旋而離去，盧順隆在該處附近徘徊，其間至附近之不明商店購買棉質手套一付
 ，惟心仍有所猶豫，於當日下午四時後，連續打電話二通至安養中心，向上訴人表示
 不敢下手，上訴人則以「今日如不殺人，沒有機會了，俟先生醒來即會懷疑伊，如當
 晚七時前不做，伊女回來便會發現，今日一定要做」等語，使之心從，盧順隆遂於當
 日下午六時三十分許，俟上訴人之鄰居搭遮陽板棚架工作人員離去，以鑰匙進入李宅
 ，見李永生仰躺於客廳沙發，內衣右肩處有大量嘔吐物，雙被繩綁，盧順隆依上訴
 人於當日引導至長治鄉住處時指示，先至二樓李永生起居室，打開衣櫥及抽屜，翻箱
 倒櫃，故佈疑陣，稍為猶豫後，以殺人之意，持該刀，朝李永生胸部心臟部位要害，
 猛刺一刀，因李永生疼痛，突然雙手握住刀柄，盧順隆驚嚇，大門未閉鎖而逃離，至
 綽號「黑狗」住處，借用電話，約上訴人至屏東市復興橋下停車處，告知已殺了李永
 生，不知有無死，上訴人聞訊，另交盧順隆三萬元以為報酬，要其將鑰匙丟棄，躲避
 風聲，暫時不要與其聯絡，上訴人隨即返回安養中心，佯裝若無其事，俟其女李聞芬
 與其女之友鄭雅琴至安養中心後，乃於當晚十時二十分共返家中，為圖掩飾，上訴人
 乃佯裝家中遭劫，高呼救人，堅持將因心臟刺創合併左側血胸、胸部刺創，已死亡多
 時之李永生送醫。嗣經警在上址查扣上開尖刀一把、麻繩一條，並循線於八十五年五
 月二十七日查獲盧順隆，盧順隆供出上情，又依其所供扣得作案用之棉紗手套一付等
 情。係以上開事實，上訴人除否認以麻繩捆綁其夫，及否認查扣之麻繩及行兇用尖刀
 一把為其所有外，餘均供認不諱。而右揭事實，並迭據已判決確定之共犯盧順隆坦承
 無訛，且經證人李聞芬、鄭雅琴就目擊之相關情事證述明確，復有行兇用之尖刀一把
 、麻繩一條、共犯盧順隆作案時所戴之棉紗手套一付扣案及現場照片、相驗、解剖屍
 體照片、盧順隆所繪之現場位置圖、現場指認及作案表演照片等附卷可證。被害人李
 永生因被尖刀所刺，致左胸刺創，創口三‧四公分×○‧九公分，呈二點鐘至八點（
 銳角）走向，位於肩向下十八公分，胸中線向左三公分，創口推合後長三‧五公分創
 腔向內上，穿透皮膚後，造成左側胸壁皮下出血八公分×十公分，左側第五肋骨裂創
 三‧五公分，心前區縱膈軟組織出血九公分×五公分，心包膜三公分×一公分，右心
 室前壁裂二×○‧二公分，三尖瓣裂傷，左側肋膜腔積血一千一百毫升，因心臟刺創
 合併左側血胸當場死亡等情，業經檢察官督同法醫師相驗及解剖屍體屬實，有勘驗筆
 錄、驗斷書、相驗屍體證明書、解剖筆錄、台灣高等法院檢察署法醫中心鑑定書等在
 卷足稽。扣案之尖刀，刀身二十三公分、刀柄十二公分、刀根三公分，尖銳無比，業
 經檢察官及原審勘驗無訛。而胸部又係人體之要害部位，持尖刀刺入胸膛，足以致人
 於死，乃公眾週知之事，上訴人竟與盧順隆謀議，擬以製造假車禍再持槍射殺被害人
 於先，該計畫未果後，復策劃以尖刀行兇，由上訴人提供兇刀，捆綁被害人後，推由
 盧順隆下手猛刺被害人之胸部，致被害人一刀斃命，足證用力甚猛、殺意甚堅，其有
 殺人之決意及行為，極為明確。上訴人雖否認提供兇刀及捆綁被害人之雙，以利盧
 順隆行兇，上訴人之女李聞芬亦稱兇刀非其家中平日所用之物。但盧順隆始終堅稱其
 進入屋內行兇時，刀子放在被害人所躺之沙發椅旁之桌上，雙已被捆綁，上訴人告
 知「一切都已安排好，今天一定要做，不做沒機會」，並交付住宅鑰匙以利其行兇等
 語。且被害人為退役軍人，身體健碩（有相驗屍體照片可稽，並經上訴人供明在卷）
 ，盧順隆則身高一百六十公分，體重五十公斤（已據盧某供明），身材瘦小，若正面
 對上，盧順隆顯非被害人之對手，若非上訴人於被害人吃下鎮定劑昏迷之際捆綁被害
 人之雙，盧某應不敢貿然前往行刺，上訴人亦不致以「一切已安排好」而催盧某前
 往行兇。足見上訴人有捆綁被害人之雙，並備妥兇刀供盧某殺人。上訴人為免其女
 知情不諒解，故其所準備之尖刀及麻繩，應非其平日所用之物，以免自暴行跡，應係
 上訴人另行購買，專供本案之用。上訴人供承給五粒前述鎮定劑予被害人，雖未目睹
 其服下，但未見放桌上，依被害人個性，應已服下。被害人之屍體經解剖鑑定結果，
 雖未檢出鎮定劑等藥物成分，但盧某行刺時，被害人之右袖口處有嘔吐物，其服下該
 藥至被刺殺時，又已逾七、八小時，則藥物自會隨嘔吐物吐出，及經身體吸收，未檢
 出藥物成分，亦難認被害人未服下該鎮定劑。綜合以觀，上訴人有上開共同殺人犯行
 ，堪以認定，為其所憑之證據及認定之理由。而以上訴人所辯未捆綁被害人，未提供
 兇刀、麻繩云云，為避重就輕之詞，不足採取，於理由內予以指駁說明。又以上訴人
 所為，核係犯刑法第二百七十一條第一項之殺人罪。上訴人與盧順隆間，有犯意聯絡
 及行為之分擔，為共同正犯。因將第一審不當之判決撤銷，適用上開法條及刑法第二
 十八條、第三十七條第一項、第三十八條第一項第二款，審酌上訴人不念夫妻舊情，
 僅因彼此感情交惡，即計劃殺夫，對盧順隆誘之以重金，使其應允殺人，惡性非輕，
 惟念上訴人尚無犯罪前科，其女李聞芬到庭表示上訴人深愛子女，希望讓上訴人有一
 線生機，重新做人之機會，及其他一切情狀，而量處無期徒刑，並宣告褫奪公權終身
 ，以懲不法。行兇用尖刀一把及麻繩一條為上訴人所有，已如前述，另棉紗手套一付
 ，係共犯盧順隆所有，供犯罪所用之物，已據盧順隆供明在卷，而併予宣告沒收，經
 核於法尚無違誤。查食用前開鎮定劑後嘔吐出來，該藥物吐出後，血液、尿液是否可
 檢出該藥成分，要視食用後多久才可決定等情，有高雄醫學院附設中和紀念醫院函在
 卷可稽。被害人生前既有嘔吐，則未能自尿液、血液中檢出鎮定劑成分，並不能證明
 其未服用鎮定劑，原判決已詳為說明，原判決並無理由矛盾或採證違背經驗法則之違
 誤。又查行兇用尖刀為上訴人所購置，上訴人之女李聞芬所稱該刀非其家人平日所使
 用之物等語，不足為有利上訴人之認定之理由，原判決已詳予說明。至於該刀係在何
 處購得，於判決結果並無影響，自無調查說明之必要。上訴意旨指摘原判決理由不備
 云云，亦無理由。至於陳屍處有擦拭血跡之痕跡，現場垃圾桶內有沾染血跡之衛生紙
 及廚房洗手台有血跡之反應，均不足以證明係何人所為，亦不能證明另有共犯，且共
 犯盧順隆又始終供稱下手殺人者僅其一人，並無其他共犯，則原審未調查是否有其他
 人涉案，亦無應於審判期日調查之證據未予調查之違法。上訴意旨仍執前詞，就原審
 採證認事之職權行使，及原判決已予說明之事項，任意指摘，非有理由，應予駁回。
 據上論結，應依刑事訴訟法第三百九十六條第一項，判決如主文。
 中      華      民      國    八十七    年      一      月      七      日
                               最高法院刑事第七庭
                                   審判長法官  董  明  霈
                                         法官  丁  錦  清
                                         法官  賴  忠  星
                                         法官  林  茂  雄
                                         法官  王  居  財
       右正本證明與原本無異
                                               書  記  官
 中      華      民      國    八十七    年      一      月     十二     日
                                                                       Ｚ
